臺灣嘉義地方法院刑事判決
110年度交易字第438號
公  訴  人  臺灣嘉義地方檢察署檢察官
被      告  黃明哲



上列被告因過失致重傷害案件，經檢察官提起公訴（110年度偵
字第6007號），本院裁定改以簡式審判程序，判決如下：
    主  文
黃明哲犯過失傷害致重傷罪，處有期徒刑陸月，如易科罰金，以
新臺幣壹仟元折算壹日。 
    犯 罪 事 實
一、黃明哲於民國110年3月20日16時9分許，騎乘車牌號碼000-
　　0000號普通重型機車，沿嘉義縣新港鄉安和村之產業道路由
    西往東方向行駛，行經嘉義縣新港鄉安和村安美42西14號電
    桿附近之無號誌交岔路口時，本應注意行車速度，在未劃設
    車道線、行車分向線或分向限制線之道路，時速不得超過30
    公里，且應注意行經無號誌之交岔路口，應減速慢行，作隨
    時停車之準備，而依當時天候晴，日間自然光線，柏油路面
    乾燥、無缺陷，無陷礙物，視距良好，並無不能注意之情事
    ，竟疏未注意未減速慢行，反以時速50公里之速度，貿然直
    駛穿越路口，適有黃王○○騎乘車牌號碼000-000號普通重型
    機車，沿嘉義縣新港鄉安和村由北往南方向駛至上開交岔路
    口，亦疏未注意行經無號誌之交岔路口，應減速慢行，作隨
    時停車之準備，且同為直行車者，左方車應暫停讓右方黃明
    哲之機車先行，2車因而發生碰撞，致黃王○○人車倒地，受
    有外傷性顱內出血之傷害，經送醫急救後，因上開傷勢而導
    致黃王○○仍意識不清，呈現植物人之狀態（經本院家事庭以
    110年度監宣字第97號確定裁定，宣告黃王○○為受監護宣告
    之人，選任其子黃○○為監護人），已達於身體或健康重大不
    治之重傷害程度。嗣黃明哲於肇事後，在未有偵查犯罪職務
    之機關或公務員發覺其為犯罪人前，於警員到場處理時在場
    ，主動供承肇事犯罪，自首並接受裁判。
二、案經黃王○○之法定代理人黃○○訴由嘉義縣警察局民雄分局報
    告臺灣嘉義地方檢察署檢察官偵查起訴。
    理  由
壹、程序方面：
(一)按被害人之法定代理人或配偶，得獨立告訴，刑事訴訟法第
    233條第1項有明文規定。查被害人黃王○○於本案交通事故因
    受有外傷性顱內出血之傷害，現仍意識不清，呈現植物人之
    狀態，致不能為意思表示或受意思表示，及不能辨識其意思
    之效果，其子黃○○已於110年5月27日經本院家事庭以110年
    度監宣字第97號裁定，選任為受監護宣告人即被害人之監護
    人，有上開裁定1份在卷可憑（見偵卷第17至21頁）。
　　職此，依民法第1098條規定，黃○○自本院家事庭選任其為被
    害人之監護人後，即成為被害人之法定代理人，且黃○○已於
    選定後之110年6月4日於警詢時提出本件告訴（見警卷第5至
    6頁），故本案訴追條件並無欠缺。
(二)本件被告黃明哲所犯係死刑、無期徒刑或最輕本刑為3年以
    上有期徒刑以外之罪，且非高等法院管轄第一審之案件，其
    於準備程序就被訴事實為有罪之陳述，經本院告知簡式審判
    程序之旨，並聽取檢察官、被告及辯護人之意見後，爰依刑
    事訴訟法第273條之1第1項規定，裁定本件進行簡式審判程
    序。
貳、實體方面：
一、上揭犯罪事實，業據被告於本院準備程序及審理時均坦承不
    諱（見本院卷第41至42、45至56頁），核與告訴人黃○○於警
    詢及偵查時之證述相符（見警卷第5至6頁，偵卷第13至15頁
    ），復有道路交通事故現場圖、道路交通事故調查報告表（
    一）(二)、長庚醫療財團法人嘉義長庚紀念醫院（下稱嘉義
    長庚醫院）110年04月16日、同年6月16日診斷證明書、該院
    檢驗醫學科檢驗報告單、汽車駕駛執照、車號查詢機車駕駛
    人、車號查詢機車車籍、嘉義縣警察局道路交通事故初步分
    析研判、嘉義縣警察局民雄分局交通分隊道路交通事故當事
    人登記聯單、110年度監宣字第97號民事裁定及家事裁定確
    定證明書、中華民國身心障礙證明、入住證明書、看護收據
    、勞動部勞工保險局110年07月21日保農傷核字第110023002
    047號函各1份、嘉義長庚醫院收據5張、現場照片16張在卷
    可查（見警卷第8、10至20、32至34、37至38頁，偵卷第
　　23、35、41至57頁）。
二、行車速度，依速限標誌或標線之規定，無速限標誌或標線者
    ，應依下列規定：一、未劃設車道線、行車分向線或分向限
    制線之道路，時速不得超過30公里。二、行經無號誌之交岔
    路口，應減速慢行，作隨時停車之準備，道路交通安全規則
    第93條第1項第1款、第2款分別定有明文。經查，被告考領
    普通重型機車駕駛執照（見警卷第32頁），自難諉為不知，
    應當知所遵守。而案發時天候晴，日間自然光線，柏油路面
    乾燥、無缺陷，無陷礙物，視距良好，並無不能注意之情事
    ，有道路交通事故調查報告表(一)1份附卷可參（見警卷第1
    0頁），是被告並無不能注意之情形，竟疏未注意前揭義務
    ，行經無號誌之交岔路口，未為減速慢行，逕以時速50公里
    之速度穿越路口，以致與被害人之機車發生碰撞肇事，造成
    被害人受有傷害，其有過失甚明。且本件送鑑定結果，亦認
    被告駕駛普通重型機車，行經無號誌交岔路口，未減速慢行
    ，作隨時停車之準備，反超速行駛，同為肇事原因等情，此
    有交通部公路總局嘉義區監理所110年10月8日嘉監鑑字第11
    00141964號函及所附嘉雲區車輛行車事故鑑定會鑑定意見書
    各1份存卷可考（見偵卷第71至74頁），故就被告之肇事責
    任亦為相同之認定。
三、又行經無號誌之交岔路口，應減速慢行，作隨時停車之準備
    ，且同為直行車者，左方車應暫停讓右方之車先行，道路交
    通安全規則第93條第1項第2款、第102條第1項第2款亦分別
    定有明文。查被害人未遵守上開規定，駛至無號誌之交岔路
    口，未減速慢行，且未禮讓右方被告之機車先行，就本件車
    禍事故，同為肇事原因乙節，亦有前揭嘉雲區車輛行車事故
    鑑定會鑑定意見書1份存卷足憑，是被害人就本件車禍之發
    生，仍亦有過失，然此僅係民事賠償過失相抵之問題，並無
    礙被告前揭過失責任之成立，附此敘明。
四、刑法第10條第4項第6款關於重傷害所定「其他於身體或健康
    ，有重大不治或難治之傷害。」係指除去同項第1款至第5 
    款之傷害，而於身體或健康傷害重大，且不能治療或難於治
    療者而言。此之傷害重大，必須對人之身體或健康有重大影
    響，始足當之（最高法院109年度台上字第3946號判決意旨
    參照）。查被害人因本件車禍事故受有外傷性顱內出血之傷
    害，經送醫院救治後，於110年3月30日轉至普通病房，同年
    4月6日轉至嘉義長庚醫院護理之家，目前仍意識不清，呈植
    物人狀態，在鑑定時，被害人可張眼，但無法對焦，無意識
    的轉頭，對子女之呼叫無反應，不會將頭轉向子女，不認得
    子女，對問話完全無法回答，無言語溝通能力，無自主性或
    有目的性活動，亦無法聽從指令動作，使用鼻胃管餵食及使
    用尿管及紙尿布，日常生活完全須由他人照顧，從而，被害
    人因其他心智缺陷，致不能為意思表示或受意思表示，及不
    能辨識其意思之效果，現為極重度身心障礙，經本院家事庭
    以110年度監宣字第97號確定裁定，宣告被害人為受監護宣
    告之人，選任告訴人為監護人乙節，有本院上揭裁定、中華
    民國身心障礙證明、家事裁定確定證明書、嘉義長庚醫院11
    0年5月20日精神鑑定報告各1份附卷可按（見偵卷第17至21
    、39、59、65頁），參諸前揭實務見解，堪認被害人因本件
    事故所受傷勢，已對其身體或健康造成重大影響且無法恢復
    ，自屬重大不治之重傷害，且被告上開過失行為與被害人所
    受重傷害結果間，具有相當因果關係。綜上，本件事證明確
    ，被告之犯行堪予認定，應予依法論科。
五、是核被告所為，係犯刑法第284條後段之過失致重傷害罪。
    又被告於事故發生後，為被告向員警報案，且警員前往現場
    處理時，被告在場，並當場承認為肇事人乙節，為被告於本
    院準備程序時所供承（見本院卷第42頁），並有嘉義縣警察
    局民雄分局交通分隊道路交通事故肇事人自首情形紀錄表1
    份附卷可查（見警卷第23頁），是被告對於未發覺之犯罪自
    首而接受裁判，爰依刑法第62條前段規定，減輕其刑。
六、茲以行為人之責任為基礎，爰審酌被告因本件過失，致釀本
    件車禍事故，造成被害人受有重傷害，且現為極重度身心障
    礙者，足見所受傷害非輕，並衡酌被告雖坦承犯行，然因無
    資力，故尚未與告訴人達成調解，賠償被害人、告訴人所受
    之損失，又考量被告與被害人同為肇事原因，加以被告於警
    詢及本院審理時均供稱：被害人並未配戴安全帽等語（見警
    卷第1頁，本院卷第42頁），暨被告自陳就讀大學之智識程
    度，有打工，父母親離婚，現與父親、弟弟同住，由父親行
    使其權利負擔等一切情狀，量處如主文所示之刑，並諭知易
    科罰金之折算標準。
據上論斷，應依刑事訴訟法第273條之1第1項、第299條第1項前
段，刑法第284條後段、第62條前段、第41條第1項前段，刑法施
行法第1條之1第1項，判決如主文。
本案經檢察官侯德人提起公訴，檢察官劉達鴻到庭執行職務。
中　　華　　民　　國　　110 　年　　11　　月　　30　　日
                  刑事第一庭  法  官  林家賢
以上正本證明與原本無異。
如不服本判決應於收受判決後20日內向本院提出上訴書狀，並應
敘述具體理由；其未敘述上訴理由者，應於上訴期間屆滿後20日
內向本院補提理由書（均須按他造當事人之人數附繕本）「切勿
逕送上級法院」。告訴人或被害人如對於本判決不服者，應具備
理由請求檢察官上訴，其上訴期間之計算係以檢察官收受判決正
本之日期為準。
中　　華　　民　　國　　110 　年　　11　　月　　30　　日
                              書記官  張子涵 
附錄法條： 
刑法第284條
因過失傷害人者，處1年以下有期徒刑、拘役或10萬元以下罰金
；致重傷者，處3年以下有期徒刑、拘役或30萬元以下罰金。